臺灣高雄地方法院刑事判決　　　　　　　95年度易字第2563號
公　訴　人　臺灣高雄地方法院檢察署檢察官
被　　　告　甲○○
上列被告因毒品危害防制條例案件，經檢察官提起公訴（95年度
毒偵字第8960號），本院判決如下：
    主  文
本件公訴不受理。
    理  由
一、公訴意旨略以：被告甲○○基於施用第一級毒品海洛因之犯
    意，於民國95年10月11日下午6 時50分許（即警詢完畢後）
    回溯24小時內某時，在不詳地點，以不詳方式施用第一級毒
    品海洛因。因認被告涉有毒品危害防制條例第10條第1 項之
    施用第一級毒品罪嫌。
二、按已經提起公訴或自訴之案件，在同一法院重行起訴者，應
    諭知不受理之判決，刑事訴訟法第303 條第2 款定有明文。
    又按一事不再理為刑事訴訟法上一大原則，蓋對同一被告之
    一個犯罪事實，祇有一個刑罰權，不容重複裁判，故檢察官
    就同一事實無論其為先後兩次起訴或在一個起訴書內重複追
    訴，法院均應就重行起訴部分諭知不受理之判決（最高法院
    55年台非字第176 號判例意旨參照）。另按若干犯罪行為態
    樣，本質上原具有反覆、延續實行之特徵，刑法立法時既予
    特別歸類，定為犯罪構成要件之行為要素，則行為人基於概
    括之犯意，在密切接近之一定時、地持續實行之複次行為，
    倘依社會通念，於客觀上認為符合一個反覆、延續性之行為
    觀念者，於刑法評價上，應僅包括性地成立一罪，屬實質上
    一罪。學理上所稱「集合犯」之職業性、營業性或收集性等
    具有重複特質之犯罪均屬之。而依毒品危害防制條例第2 條
    第1 項規定之「毒品」的定義，可知毒品因具有高度之習慣
    性及濫用性，即一方面因「耐藥性」影響，導致行為人必須
    逐漸增加施用劑量，方能達成相同效果；他方面則因「生理
    依賴性」及「心理依賴性」影響，導致行為人對毒品產生強
    烈渴求，終至不能根絕。由此可知，施用毒品之行為本身，
    顯然具有反覆性及延續性之特徵。準此，「施用毒品」即屬
    前揭「於立法已特別歸類具有重複特質」類型之犯罪，倘行
    為人之施用行為符合上揭特徵，即應認屬「集合犯」之包括
    一罪。
三、經查：
    (一)被告前被訴基於施用第一級毒品海洛因之犯意，於95年10
      月18日下午5 時許，在高雄市○○區○○路61巷「愛國市
      場」70號攤位前，施用海洛因1 次，所涉毒品危害防制條
      例第10條第1 項施用第一級毒品罪嫌，業經臺灣高雄地方
      法院檢察署檢察官於95年11月17日以95年度毒偵字第8688
      號向本院提起公訴，於同年12月6 日繫屬於本院，目前由
      本院以95年度訴字第4270號案件審理中等情，經本院依職
      權調取該案全卷核閱屬實。
    (二)而被告確有於上揭時、地，以將海洛因摻水置入針筒注射
      體內之方式施用海洛因乙情，業據被告於上開案件警詢及
      偵查中均坦承不諱（本院卷第102 至110 頁參照），而被
      告於95年10月19日上午10時40分許，經警採集其尿液送驗
      ，檢驗結果亦呈嗎啡陽性反應，有高雄市立凱旋醫院95年
      10月30日報告編號A00000000 號濫用藥物尿液檢驗報告暨
      毒品案件尿液對照表各1 紙在卷可稽（本院卷第111 、11
      2 頁參照）。又被告於本院本案行準備程序時，除供承前
      揭犯行不諱外，並自承：伊確有於95年10月11日上午某時
      許，在其住處，以將海洛因摻水置入針筒注射體內之方式
      施用海洛因；伊是因為藥癮發作，所以才會於95年10月11
      日為查獲後，又於同年月18日施用海洛因；伊於95年10月
      11日至同年月18日止，每天均有施用海洛因，除了18日在
      愛國市場施用外，其餘均在家中施用等語（本院卷第95、
      96頁參照），而被告於95年10月11日晚上6 時50分許，經
      警採集其尿液送驗，檢驗結果亦係呈嗎啡陽性反應，亦有
      高雄市立凱旋醫院95年10月23日報告編號A00000000 號濫
      用藥物尿液檢驗報告暨尿液採證代碼對照表各1 紙在卷可
      據（警卷第5 、6 頁參照）。足見被告應係因染有毒癮，
      故於「生理依賴性」及「心理依賴性」之影響下，乃自95
      年10月11日上午某時起迄同年月18日下午5 時許止，以平
      均每天均施用1 次之頻率，持續施用海洛因，未曾間斷，
      而被告於上開期間內各次施用海洛因之犯行，不惟在時、
      空上具有密接關係，且其所施用毒品之種類及方式亦均相
      同，顯見被告各次施用海洛因之行為，應係出於反覆、延
      續施用之單一行為決意，從而在行為概念上，自應依上述
      論以包括一罪之集合犯，較為合理，也較符合社會通念。
      職此，被告本件被訴施用第一級毒品犯行，既與前案先繫
      屬於本院之施用第一級毒品犯行，係屬實質上一罪，而為
      同一案件，則檢察官就與前案犯罪事實為同一之案件，另
      以95年度毒偵字第8960號向本院重行提起公訴，而於95年
      12月28日繫屬於本院，此有臺灣高雄地方法院檢察署95年
      12月27日雄檢博大95毒偵8960字第17137 號函上本院刑事
      科收案戳記及前開被告前案紀錄表各1 份可佐，揆諸前揭
      說明，本件自應不經言詞辯論，逕為諭知不受理之判決。
據上論結，應依刑事訴訟法第303 條第2 款、第307 條，判決如
主文。
中　　華　　民　　國　　96　　年　　3　　月　　16　　日
                  刑事第四庭    審判長法　官  郭玫利
                                      法　官  陳明呈
                                      法  官  陳振嘉
如不服本判決，應於收受送達後10日內向本院提出上訴書狀。
以上正本證明與原本無異。
中　　華　　民　　國　　96　　年　　3 　　月　　16　　日
                                      書記官  顏宗貝
